【裁判字號】    98,再易,8
【裁判日期】    980429
【裁判案由】    給付貨款
【裁判全文】
臺灣高等法院高雄分院民事判決           98年度再易字第8號
再審原告    力霸輪胎五金股份有限公司
法定代理人  甲○○
再審被告    崧鶴企業股份有限公司
法定代理人  乙○○
上列當事人間請求給付貨款事件，再審原告對於民國97年5 月30
日台灣高雄地方法院96年度訴字第41號、民國98年3 月18日本院
97年度上易字第184 號確定判決提起再審，本院判決如下：
    主  文
再審之訴駁回。
再審訴訟費用由再審原告負擔。
    事實及理由
一、再審之訴顯無再審理由者，得不經言詞辯論，以判決駁回之
    ，民事訴訟法第502 條第2 項定有明文。
二、再審原告主張：(一)再審原告主張系爭輪胎係直接按裝在再審
    被告所指定之車輛上以為交付，交付後，再審原告之人員再
    填寫出貨單交由簽收人簽收之事實，為再審被告所不爭執，
    依民事訴訟法第280 條第1 項之規定，視同自認，則就出貨
    單上所記載之輪胎已按裝於再審被告所指定之車子及其數量
    、規格等之真正不爭執或承認，是再審原告所提出之系爭出
    貨單已足以證明兩造間就系爭輪胎有買賣關係存在，且再審
    原告已履行交付輪胎予再審被告之義務，就兩造間有系爭輪
    胎之買賣關係存在乙節，已盡舉證責任，再審被告應有付款
    之義務，至於系爭輪胎是否直接按裝在訴外人丙○○靠行再
    審被告之車輛上或自營車輛上，再審原告無從知悉，亦與本
    件無關。又再審被告主張系爭輪胎係訴外人丙○○所購買，
    按裝在其個人自營車輛上，與靠行再審被告之車輛無涉，此
    非常態性之主張，即應由再審被告負舉證責任，確定判決以
    再審原告無法舉證證明系爭輪胎之買賣契約係存在兩造間，
    而判再審原告敗訴，顯然適用民事訴訟法第277 條舉證責任
    分配之規定有錯誤，有民事訴訟法第496 條第1 項第1 款所
    規定之再審事由。(二)就再審原告所提出之94年8 月至94年10
    月間出貨單上簽收人之簽名、銷售金額、發票資料及再審被
    告為簽付上開貨款而簽發支票支付予再審原告，並已兌現等
    情，再審被告均已承認，足見再審被告已承認上開出貨單上
    之簽收人有簽收代理權，然94年11月至95年3 月期間之出貨
    單上簽收人簽名與上開94年8 月至同94年10月間之出貨單上
    簽收人簽名並無二致，自可推論94年8 月至同94年10月出貨
    單上之簽收人簽名亦係經再審被告授權，非與再審被告無涉
    ，足證兩造間就系爭輪胎有買賣契約存在，若有疑問，應將
    上開期間之出貨單上簽收人之簽名，囑託專業機關鑑定筆跡
    是否相同，確定判決就此足以影響判決之重要證物，未為調
    查，亦未於判決理由說明該證據係屬不必要或不足採信之理
    由，自屬對於足以影響判決之重要證物「漏未斟酌」，有民
    事訴訟法第497 條所規定之再審事由。為此，依民事訴訟法
    第496 條第1 項第1 款及第497 條提起本件再審之訴，求為
    判決: (一)台灣高雄地方法院96年度訴字第41號判決，及本院
    97年度上易字第184 號確定判決均廢棄。(二)再審被告應給付
    原審原告新台幣（下同）823,046 元及自支付命令送達翌日
    起至清償日止按年息5%計算之利息。(三)再審及第一、二審訴
    訟費用均由再審被告負擔。
三、再審被告未提出書狀作何聲明或陳述。
四、按民事訴訟法第496 條第1 項第1 款所謂適用法規顯有錯誤
    者，係指確定判決所適用之法規顯然不合於法律規定，或與
    司法院現尚有效及大法官會議之解釋，或最高法院尚有效之
    判例顯然違反者而言，不包括漏未斟酌證據、認定事實錯誤
    、判決理由矛盾、判決理由不備及取捨證據之情形在內，有
    最高法院民國60年台再字第170 號判例、63年台上字第880
    號判例及92年度台上字第320 號判決可資參照。本件再審原
    告主張其已就系爭輪胎之買賣契約係存在兩造間，已盡舉證
    責任，再審被告即有付款之義務，至於再審被告辯稱系爭輪
    胎係訴外人丙○○所購買，按裝在其個人自營車輛上，與靠
    行再審被告之車輛無涉，此非常態性之主張，即應由再審被
    告負舉證責任，確定判決以再審原告無法舉證證明系爭輪胎
    之買賣契約係存在於兩造間，而為再審原告敗訴，顯然適用
    民事訴訟法第277 條舉證責任分配之規定有錯誤云云。經查
    : (一)本院確定判決以再審原告就出貨單之日期、貨物內容、
    單價、金額、出車地點、客戶簽名、總金額製成附表，經核
    對結果，總金額為957,100 元，若加計5%營業稅，總額為1,
    004,955 元，與再審原告所主張之買賣總金額1,066,802 元
    不符，則再審原告請求之貨款，與其提出之出貨單已有矛盾
    。且再審原告就其提出之出貨單，無從區分何者為本件系爭
    貨款761,148 元之出貨單，何者為再審被告已支付貨款之出
    貨單，認再審原告所提出之出貨單尚無法證明兩造間有系爭
    76 1,148元之輪胎買賣契約存在。又出貨單上簽收人之姓名
    ，其中蔡榮梢、陳耀崇、sandy 、秋君、喬、丙○○、林正
    中、LI、賴明宏、江東華、曹榮源、鄧仁傑、蔡、吳、陳來
    貴、許文斟、許文魁、李、郭等人，再審被告均否認係其員
    工，且部分簽收人簽名不清楚者金額達200,600 元，而再審
    原告就上開簽收人係屬再審被告之員工或受僱人或有權代再
    審被告受領貨物之人乙節，未能舉證證明，自無法憑上開出
    貨單，即認出貨單上之貨品業經再審被告收受等語。足見本
    院確定判決依所調查證據之結果，而判斷再審原告所提出之
    系爭出貨單尚不足以證明兩造間就系爭輪胎有買賣關係存在
    。(二)本院確定判決依證人即受僱於丙○○擔任會計之丁○○
    證述：丙○○有向再審原告調輪胎及修補輪胎，自94年8 月
    起到95年5 月間，丙○○有向再審原告購買輪胎，伊曾幫丙
    ○○簽收等語，及證人即曾受僱於丙○○擔任司機之戊○○
    證稱：伊自94年至95年6 月間受僱於丙○○，丙○○經營安
    翔公司及運來公司，另一家公司之名稱，伊忘記了，公司輪
    胎若損壞，伊會向丙○○報備，或由丙○○或由伊自己向再
    審原告訂購輪胎等情，足見丙○○確曾向再審原告購買輪胎
    ，且支付本件系爭輪胎貨款之未兌現支票，均係以丙○○為
    負責人之安翔公司及通達公司名義所簽發，又出貨單上之簽
    收人亦有丙○○之簽名，而認本件系爭輪胎非再審被告所購
    買。(三)綜上，再審原告就其所主張有利於己之事實即系爭輪
    胎係再審被告向其所購買，依民事訴訟法第277 條前段之規
    定，應負舉證責任，本院及台灣高雄地方法院確定判決依調
    查證據結果，經過取捨後，認再審原告所提出之證據尚無法
    證明系爭輪胎係再審被告向其所購買，此乃法院依職權所為
    之事實上認定，依前開說明，難謂有何適用法規顯有錯誤。
    至於丙○○所購買之輪胎是否如再審被告所辯稱係按裝在丙
    ○○自營車輛上而非靠行再審被告之車輛上，因再審原告就
    所主張系爭輪胎係再審被告向其所購買之事實，既未能舉證
    證明，則再審被告就上開辯稱，尚不需負舉證責任，故再審
    原告主張再審被告辯稱系爭輪胎係訴外人丙○○所購買，按
    裝在其個人自營車輛上，與靠行再審被告之車輛無涉，此非
    常態性之主張，即應由再審被告負舉證責任，確定判決以再
    審原告無法舉證證明系爭輪胎之買賣契約係存在於兩造間，
    而為再審原告敗訴，顯然適用民事訴訟法第277 條舉證責任
    分配之規定有錯誤云云，尚難採信。
五、又本院確定判決第4 頁，已載明「出貨單上簽收人之姓名，
    其中蔡榮梢、陳耀崇、sandy 、秋君、喬、丙○○、林正中
    、LI、賴明宏、江東華、曹榮源、鄧仁傑、蔡、吳、陳來貴
    、許文斟、許文魁、李、郭等人，被上訴人（即本件再審被
    告）否認係其員工，另有簽收人不清楚者，而上開人員簽收
    之金額共876,650 元，簽收人不清楚者之金額共有200,600
    元，有出貨單可證，且上訴人（即再審原告）就上開簽收人
    係屬被上訴人之員工或受僱人或有權代被上訴人受領貨物之
    人一節，未能舉證證明，自難信上開出貨單之貨物，已由被
    上訴人收受。」，足見系爭出貨單上有十多人簽名收受，再
    審被告否認簽收人係其員工，而再審原告又未能舉證證明簽
    收之人係屬再審被告之員工或受僱人或有權代再審被告受領
    貨物之人，故本院確定判決顯已審酌全案卷證資料（包括系
    爭出貨單）後，認系爭出貨單無法證明兩造間就系爭輪胎有
    買賣關係存在，則系爭出貨單上之簽名是否送鑑定，與本件
    事實之認定結果無影響，故本院確定判決未將系爭出貨單上
    之簽名送鑑定，此乃屬法院依職權所為證據之取捨，不因未
    依再審原告之請求送鑑定，即認有就足影響於判決之重要證
    物漏未斟酌之情形，是再審原告主張台灣高雄地方法院及本
    院未將其所提出之系爭出貨單上簽收人之簽名，囑託專業機
    關鑑定筆跡是否相同，就此足以影響判決之重要證物，未為
    調查，亦未於判決理由說明該證據係屬不必要或不足採信之
    理由，自屬對於足以影響判決之重要證物「漏未斟酌」，有
    民事訴訟法第497 條所規定之再審事由云云，不足採信。
六、綜上所述，再審原告主張原確定判決有上開之再審事由，洵
    非有據，自難採取。從而，其執此提起本件再審之訴，顯無
    理由，爰不經言詞辯論，逕予駁回。
七、據上論結，本件再審之訴顯無理由，依民事訴訟法第502 條
    第2 項、第78條，判決如主文。
中    華    民    國    98    年    4     月    29    日
                            民事第三庭
                                審判長法官  張國彬
                                法      官  吳登輝
                                法      官  鄭月霞
以上正本證明與原本無異。
本件不得上訴。
中    華    民    國    98    年    4     月    29    日
                                書  記  官  吳新貞


司法院資訊處製作；財團法人民間司法改革基金會備份。
